【裁判字號】    94,重訴,441
【裁判日期】    950822
【裁判案由】    租佃爭議
【裁判全文】
臺灣高雄地方法院民事裁定             94年度重訴字第441號
原      告  台灣糖業股份有限公司
法定代理人  乙○○    同上
訴訟代理人  戊○○
            甲○○
            李明益律師
            啟夫律師
被      告  己○○
訴訟代理人  范仲良律師
被      告  昇燕精密工業股份有限公司
                        號1樓.
法定代理人  丙○○
訴訟代理人  楊申田律師
            余如惠律師
            蘇瑛婷律師
被      告  榮盟實業有限公司
法定代理人  丁○○
被      告  陳清玉
            陳順賢
            陳清長
            陳清守
            徐陳錦
            林陳省
上列當事人間請求租佃爭議事件，原告為訴之追加，本院裁定如
下：
  主  文
原告追加之訴駁回。
訴訟費用由原告負擔。
  理  由
一、按訴狀送達後，原告不得將原訴變更或追加他訴。但有下列
    各款情形之一者，不在此限：一、被告同意者。二、請求之
    基礎事實同一者。三、擴張或減縮應受判決事項之聲明者。
    四、因情事變更而以他項聲明代最初之聲明者。五、該訴訟
    標的對於數人必須合一確定時，追加其原非當事人之人為當
    事人者。六、訴訟進行中，於某法律關係之成立與否有爭執
    ，而其裁判應以該法律關係為據，並求對於被告確定其法律
    關係之判決者。七、不甚礙被告之防禦及訴訟之終結者。民
    事訴訟法第255 條第1 項定有明文。又同法第255 條第1 項
    第2 款所稱之「請求之基礎事實同一」者，係指變更或追加
    之訴與原訴之主要爭點有其共同性，各請求利益之主張在社
    會生活上可認為同一或關連，而就原請求之訴訟及證據資料
    ，於審理繼續進行在相當程度範圍內具有同一性或一體性，
    得期待於後請求之審理予以利用，俾先後兩請求在同一程序
    得加以解決，避免重複審理，進而為統一解決紛爭者，即屬
    之（最高法院91年度臺簡抗字第33號裁定參照）。
二、經查本件原係經租佃爭議調處不成後由高雄縣政府依職權移
    送審理，原告起訴係以兩造間租賃契約無效為由，依耕地三
    七五減租條例第16條第1 、2 項及民法767 條規定請求被告
    拆除地上物並回復原狀返還土地；且本件自95年1 月10日審
    理迄今已逾8 月，並已整理爭點，原告始主張追加依耕地三
    七五減租條例第17條第1 項第3 款及土地法第114 條規定終
    止租約及併依民法第184 條規定等法律關係為訴訟標的，並
    追加陳清玉、陳順賢、陳清長、陳清守、徐陳錦、林陳省等
    人為被告，惟為被告所不同意，原告始主張追加，顯有礙訴
    訟之終結，原告雖辯稱追加部分與原起訴部分之基礎事實同
    一，惟本件原起訴之訴訟標的法律關係為主張租賃契約無效
    ，而原告於95年8 月2 日之追加狀則主張租賃契約有效，依
    耕地三七五減租條例第17條第1 項第3 款及土地法第114 條
    規定終止租約併依民法第184 條規定，及追加陳清玉、陳順
    賢、陳清長、陳清守、徐陳錦、林陳省等人為被告，可見基
    礎事實並非同一，另關於侵權行為之法律關係，又屬新主張
    、新證據，既未經被告答辯，顯亦有礙被告之防禦，且本件
    事證已臻成熟；從而經本院審酌原告追加之主張，核無與民
    事訴訟法第255 條第1 項但書各款情形相符，原告追加不當
    得利訴訟標的之主張，應不予准許。
三、依民事訴訟法第249 條第1 項第6 款，第95條，第78條，裁
    定如主文。
中    華    民    國    95    年    8     月    22    日
                  民事第一庭    法  官  林玉心
正本係照原本作成。
如對本裁定抗告須於裁定送達後10日內向本院提出抗告狀，並繳
納裁判費新台幣1,000元。
中    華    民    國    95    年    8     月    22    日
                                書記官  吳韻芳


司法院資訊處製作；財團法人民間司法改革基金會備份。
